【裁判字號】    97,訴,1400
【裁判日期】    980728
【裁判案由】    侵權行為損害賠償
【裁判全文】
臺灣臺南地方法院民事判決              97年度訴字第1400號
原      告  甲○○
訴訟代理人  詹俊平律師
訴訟代理人  賴鴻鳴律師
訴訟代理人  黃俊達律師
複代理人    粘怡華律師
訴訟代理人  劉錦勳律師
被      告  丙○○
訴訟代理人  乙○○
上列當事人間請求侵權行為損害賠償事件，經本院於民國98年7
月14日言詞辯論終結，判決如下：
    主      文
被告應給付原告新台幣壹佰壹拾陸萬貳仟肆佰壹拾玖元，及自民
國九十七年九月二十三日起至清償日止，按週年利率百分之五計
算之利息。
原告其餘之訴駁回。
訴訟費用由被告負擔百分之二十，餘由原告負擔。
本判決原告勝訴部分於原告以新台幣拾捌萬柒仟元供擔保後，
得假執行。但被告如於執行標的物拍定、變賣前，以新臺幣壹拾
陸萬貳仟肆佰壹拾玖元為原告預供擔保後，得免為假執行。
原告其餘假執行之聲請駁回。
    事實及理由
甲、程序方面：
    按訴狀送達後，原告不得將原訴變更或追加他訴。但擴張或
    減縮應受判決事項之聲明者，不在此限。民事訴訟法第255
    條第1項第3款定有明文。經查，本件原告起訴請求被告應給
    付原告新台幣3,606,000元，及自民國97年7月7日起至清償
    日止按週年利率百分之5計算之利息；嗣於訴狀送達後，原
    告於97年10月2日以民事準備狀擴張應受判決事項之聲明，
    請求被告應給付原告4,107,578元，及其中3,606,000元自附
    帶民事訴訟起訴狀繕本送達被告翌日（即97年9月23日）起
    、其中501,578元自97年10月2日準備狀繕本送達被告翌日（
    即97年10月16日日）起，均至清償日止按週年利率百分之5
    計算之利息；再於98年2月2日擴張應受判決事項之聲明，請
    求被告應給付原告6,451,637元，及其中3,606,000元自附帶
    民事訴訟起訴狀繕本送達被告翌日（即97年9月23日）起、
    其中501,578元自97年10月2日準備狀繕本送達被告翌日（即
    97年10月16日）起、其中2,344,059元自98年2月2日民事擴
    張聲明暨辯論意旨狀繕本送達被告翌日（即98年2月6日）起
    ，均至清償日止按週年利率百分之5計算之利息；核與上開
    規定相符，應予准許。
乙、實體方面
一、原告主張：
（一）被告丙○○於96年7月29日14時15分許，駕駛車牌號碼
      6511-KW小客車，沿台南市○○○街由東向西行駛，途經健
      康3街口，因未讓行駛多線道，自健康3街由南向北，原告
      甲○○所駕駛車牌號碼2HR-931號重型機車先行，致撞及
      原告之機車、肇致原告受有右側股骨幹開放性骨折、下唇
      撕裂傷口及右前臂手掌深層撕裂傷口等重大傷重，被告因
      觸犯刑法第284條第1項前段之過失傷害罪，經台灣台南地
      院97年交簡字第1943號過失傷害案判決有罪確定，其應負
      本件肇事之主要過失責任，亦經台灣省南區車輛行車事故
      鑑定委員會鑑定，有鑑定意見書附於97年度偵字第4092號
      偵查卷中，茲引用為證。原告之受傷情形，前後經奇美醫
      院及郭綜合醫院診斷屬實。
（二）按因故急或過失不法侵害他人之權利者，負損害賠償責任
      ; 不法侵害他人之身體或健康者，對於被害人因此喪失或
      減少勞動能力或增加生活上之需要時，應負賠償責任，不
      法侵害他人之身體、健康，被害人雖非財產上之損害，亦
      得請求賠償，此分別為民法第184條第一項，同法第193條
      第一項及第195條所明定。民法第192條之2明定汽機車在
      使用中加損害他人者，駕駛應賠償因此所生之損害。
（三）查原告被撞受傷後，先後入奇美醫院及郭綜合醫院等院醫
      治，原告因此受有支出醫療費用75,685元（含奇美醫院
      30,308元、郭綜合醫院44,229元、博正醫院898元、黃德
      真診所250元）、往返醫療交通費用31,000元、必要醫療
      雜項支出33,893元（含杏一醫療用品股份有限公司24,643
      元、安中藥局9,250元）。
（四）原告因受傷赴醫院醫治，僱用計程車每趟1,000元，共有
      31趟，計已支出計程車費用31,000元，此一生活上增加之
      支出，被告亦應負責賠償。
（五）原告受傷入住醫院，僱用看護照顧，迄至97年9月30日止
      共14個月即420天，每天看護費用為2,000元，原告共支出
      看護費84萬元，此生活上所增加之支出，被告應賠償給付
      。
（六）原告因骨折等重大傷害，致受傷後，均無法工作。按原告
      在受傷前，係任職於誠裕工程有限公司，擔任板模工，每
      日工資1,700元，每月以30日計，其在誠裕工程公司任職
      ，每月收入可得51,000元。原告於誠裕工程公司下班後，
      又在傑克小子冷飲安平店任職，每月薪資11,000元，合計
      原告日夜班工作之每月所得為62,000元，受傷之日起，迄
      今已有14個月未能工作，減少工作收入合計為868,000元
      ，被告亦應負責賠償給付。
（七）原告受傷後，非但肢體上疼痛、精神上且深受打擊、痛苦
      萬分，因而併護憂鬱症，有郭綜合醫院診斷證明可以為證
      ，原告此部份非財產之損害，請求判令被告賠償150萬元
      。
（八）又查原告之傷尚未痊癒，日後所需之醫療費用及看護費用
      暫予保留，另日請求外，原告預期約需12個月之診治，在
      此診治期間內，仍無法工作，因此預期減少744,000元工
      作收入，被告應賠償。
（九）原告之機車被撞毀損，損失金額為相差15,000元，被告亦
      有賠償之責。
（十）本件原告因被告之過失侵權行為肇致原告右側股骨骨折，
      經多次手術治療、復健後，郭綜合醫院於97年9月3日判定
      原告之右下肢可能有縮短障害而終身僅能從事輕便工作，
      有郭綜合醫院之勞工保險殘廢診斷書影本可參，依民法第
      193條第l項之規定，原告因此喪失或減少之勞動能力，本
      屬被告應負之損害賠償責任。又依勞工保險條例第53條附
      表所定殘廢給付標準表暨喪失或減少勞動能力比率表所示
      ，原告上閉所受傷害之殘障級數至少為11，則原告所喪失
      勞動能力之比例至少為38.45%。而原告係75年9月7日生，
      自98年10月1日起算迄退休年齡65歲止，尚有42年之勞動
      生涯，原告受傷前雖每月收入62,000元，然原告係以板模
      工為業，屬粗重之工作，日復恐無法繼續從事上開行業，
      遂以每月篡本工資17,280元為基準，以霍夫曼係數和除中
      間利息計算後，原告因此所受之損害為3,348,656元。另
      原告對本件車禍之發生雖亦有部分過失，然被告應負之過
      失責任比例至少有百分之七十，是以，原告應可再請求被
      告賠償2,344,059元（3,348,656元x70%=2,344,059元）。
（十）綜上所陳，被告應賠償原告合計為6,451,637元，及法定
      遲延利息，爰聲明：
    1.被告應給付原告6,451,637元，及其中3,606,000元自附帶
      民事訴訟起訴狀繕本送達被告翌日（即97年9月23日）起
      、其中501,578元自97年10月2日準備狀繕本送達被告翌日
      （即97年10月16日）起、其中2,344,059元自98年2月2日
      民事擴張聲明暨辯論意旨狀繕本送達被告翌日（即98年2
      月6日）起，均至清償日止按週年利率百分之5計算之利息
      。
    2.訴訟費用由被告負擔。
    3.原告願供擔保，請准宣告假執行。
二、被告則以：
（一）本件事故因原告騎乘機車於路口亦未減速慢行及未注意車
      前狀況而發生車禍，原告應負部分之責任，而有過失相抵
      之適用。
（二）關於原告所為請求，被告不能同意之理由如下：
    1.醫藥費：
      (1)奇美醫院自負費用支出26,718元，其中13,500元為超等
        病房費用，是否為醫療必要費用，應再向醫院查詢。
      (2)郭綜合醫院醫療費用中97年5月19日以後之住院費，係
        治療憂鬱症。距離本件車禍已將近十個月，難認有何因
        果關係。依鈞院向奇美醫院及郭綜合醫院之函詢之回覆
        ，
      (3)安中藥局：原告購買之物品無醫師之處方以資證明有購
        買之必要。
      (4)杏一藥局：原告購買之生活用品，非本次車禍所必需增
        加支出之費用。
    2.看護費用部分，原告主張每日2,000元之看護費用係以全
      日照顧重症病患為標準，而原告手術後已可拄杖行走，況
      依其清形應可自行進食，即無聘請專職看護之分要。原告
      所提看護費據，被告亦否認其真正。
    3.工作損失：
      (1)原告稱任職誠裕工程公司，被告否認其真正，請其提出
        勞保投保証明以實其說。且縱其所述為真，該工作係以
        日計薪，並非每日都有工作可做。
      (2)原告稱95年5月25日起在傑克小子冷飲店工作，惟查鈞
        院調閱原告之所得扣繳情形並無該記錄。雖原告提出南
        山人壽保險名冊，以傑克小子為其投保平安保險云云，
        惟保險公司是由傑克小子冷飲店提供名單而承保，並未
        審查其間是否確有僱傭關係。且原告與傑克小子冷飲負
        責人丁○○係母子關係，而父母為子女投保保險亦所在
        都有，所以該項名冊並不足以證明原告與傑克小子安平
        店間有僱傭關係存在。
    4.交通費用: 應以有實際支出者為據，而原告主張計程車加
      計等候費用等情，與一般人叫車係以點對點為計費方式不
      同，亦無必要，故其所為之支出應非實在。而原告主張每
      次到醫院就診係搭計程車，並提出收據數張，惟查自原告
      住家至奇美醫院及郭綜合醫院二者里程並不相同，但計程
      車費竟然都為1,000元，已有疑問。況自原告住家至奇美
      醫院里程為13,482公尺，至郭綜合醫院為13,291公尺，依
      台南市計程車之計費方式為起跳1,500 公尺為85元，續跳
      每250公尺為5元，則其計程車費單程應大約為325元（至
      奇美醫院）及320元（至郭綜合醫院）左右，亦與原告主
      張相差甚遠，原告所提之計算車單據顯有疑義。再者，證
      人李承駿證稱，原告就醫是原告父母開車帶原告前往，原
      告此部分之主張應無理由。
    5.機車損失金額：原告應提出行照証明其為所有權人，另修
      理費用零件部分應以使用年數計算折舊。
    6.精神慰撫金：原告之請求，按其傷勢及與有過失，請求顯
      屬過高。
    7.否認原告殘障及喪失勞動能力。
（三）爰聲明：
    1.原告之訴駁回。
    2.訴訟費用由原告負擔。
    3.如受不利判決願供擔保請准宣告假執行。
三、得心證之理由：
（一）損害賠償責任之成立：
    1.按因故意或過失，不法侵害他人之權利者，負損害賠償責
      任。民法第184條第1項前段定有明文。次按行經無號誌之
      交岔路口，應減速慢行，作隨時停車之準備。行至無號誌
      或號誌故障而無交通指揮人員指揮之交岔路口，支線道車
      應暫停讓幹線道車先行。未設標誌、標線或號誌劃分幹、
      支線道者，少線道車應暫停讓多線道先行；車道數相同時
      ，轉彎車應暫停讓直行車先行；同為直行車或轉彎車者，
      左方車應暫停讓右方車先行。但在交通壅塞時，應於停止
      線前暫停與他方雙向車輛互為禮讓，交互輪流行駛。道路
      交通安全規則第93條第1項第2款、第102條第1項第2款亦
      有明文規定。
    2.經查，原告主張系爭事故之發生，業經本院調取兩造於台
      南市警察局第四分局製作之調查筆錄、道路交通事故現場
      圖、道路交通事故調查報告表、道路交通事故照片核閱無
      訛（見台南市警察局第四分局南市警四刑字第0970000105
      號卷），且為被告所不爭執，自可信為真實。又被告駕駛
      小客車，行經台南市○○○街與健康3街之無號誌交岔路時
      ，本應注意建平8街為少線道，應讓行駛於多線道被原告
      先行，且依當時情況，又無不能注意之情形，竟疏未注意
      ，貿然行駛，造成系爭事故之發生，被告應有過失。
    3.又本件車禍經送請臺灣省臺南區車輛行車事故鑑定委員會
      鑑定，亦同此認定：「柒、鑑定意見：一、丙○○駕駛小
      客車，少線道車，未暫停讓多線道車先行，為肇事主因。
      二、甲○○駕駛普通重型機器腳踏車，無號誌路口，未注
      意車前狀況，未注意減速慢行，為肇事次因。」，此有該
      會97年5月8日南鑑字第0975901382號函所附鑑定意見書1
      份附於本院97年度交附字第52號卷宗可憑（見該卷第4-5
      頁）。
    4.雖原告行經上開交岔路口時，本應注意車前狀況、減速慢
      行，且依當時情況，又無不能注意之情形，竟疏未注意，
      亦與有過失，然被告與原告之過失既併合發生，自不能因
      此解免被告之過失責任。又原告受有右側股骨幹開放性骨
      折、下唇撕裂傷口及右前臂手掌深層撕裂傷口之傷害，及
      原告騎乘之2HR-931號機車毀損等情，有財團法人奇美院
      診斷證明書、現場照片在卷足憑（見台南市警察局第四分
      局南市警四刑字第0970000105號卷第15、42、43頁），則
      被告之過失駕駛行為與原告之傷害、機車損毀結果間，具
      有相當因果關係，應堪認定。被告就此部分自應負侵權行
      為損害賠償責任。
    5.原告復主張，伊因系爭車禍併發重度憂鬱症，有自殺之危
      險，該憂鬱症應認為是車禍所造成之損害，因憂鬱症住院
      及治療之費用被告亦應賠償云云，並提出台南市郭綜合醫
      院97年4月18日診斷證明書，其中醫師囑言記載：「因車
      禍受創造成肢殘障，重度憂鬱，有自殺危險。」，及97年
      6 月13日診斷證明書，其中醫師囑言記載：「因96年7月
      車禍骨折未癒，拄杖迄今，長期跛腳造成憂鬱症。」等為
      證。惟查，本件車禍發生在96年7月29日，迄原告在97年5
      月19日至97年6月15日因憂鬱症至郭綜合醫院住院，已相
      距約十個月的時間，該重度憂鬱病症是否因原告車禍造成
      即非無疑。經本院向台南市郭綜合醫院查詢，該院函覆以
      ：「病患施君於97年5月19日至97年6月15日因憂鬱症而入
      本院身心科住院治療。ａ、憂鬱症係多種成因，很難明確
      判定與何種因素有因果關係。ｂ、憂鬱症入院治療期間並
      無專人看護之必要。」，此有該院98年2月18日函附卷足
      憑（見本院卷第90頁）。按損害賠償之債，需損害之發生
      及有責原因間有相當因果關係存在，且此相當性依吾人智
      識經驗判斷，通常均有發生同樣損害結果之可能者，方足
      以認定有因果關係存在。車禍之發生不必然發生重度憂鬱
      症之客觀事實，此乃吾人依智識經驗即足以判斷，而專業
      之醫師亦認憂鬱症係多種成因，而無法肯定與車禍發生有
      因果關係，亦經台南市郭綜合醫院函覆本院在案，是原告
      在車禍後約十個月，罹患重度憂鬱症一節，與本件交通事
      故並無相當性，亦即不具有因果關係存在，原告此部分主
      張即無可採。
（二）損害數額之認定：按汽車、機車或其他非依軌道行駛之動
      力車輛，在使用中加損害於他人者，駕駛人應賠償因此所
      生之損害。不法侵害他人之身體或健康者，對於被害人因
      此喪失或減少勞動能力或增加生活上之需要時，應負損害
      賠償責任。不法侵害他人之身體、健康、名譽、自由、信
      用、隱私、貞操，或不法侵害其他人格法益而情節重大者
      ，被害人雖非財產上之損害，亦得請求賠償相當之金額。
      不法毀損他人之物者，被害人得請求賠償其物因毀損所減
      少之價額。民法第191條之2前段、第193條第1項及第195
      條第1項前段、第196分別定有明文。原告得向被告請求之
      賠償金額，茲分述如下：
    1.增加生活上之需要部分：
      (1)原告主張因本件車禍，在奇美醫院支出30,308元、台南
        市郭綜合醫院支出44,229元、博正醫院989元、黃德真
        診所250元，並提出收據為證。被告則抗辯原告在奇美
        醫院支出之病房超等費用非必要之醫療支出等語。
      (2)原告主張在奇美醫院支出醫藥費共30,308元，並提出收
        據為證。然查，原告提出奇美醫院之醫療費用收據，計
        支出費用總計27,458元，有該收據可憑：96年7月29 日
        支出650元、12元（見本院97年度南簡調字第1332號卷
        第24、25頁）、96年8月8日支出：13,500元、6,759元
        （見本院卷第100頁、97年度南簡調字第1332號卷第26
        、27頁）、96年8月16日支出460元（見本院卷第101頁
        、97年度南簡調字第1332號卷第28頁）、96年9月6日支
        出425元（見本院卷第102頁、97年度南簡調字第1332號
        卷第29頁）、96年10月11日支出460元（見本院卷第103
        頁、97年度南簡調字第1332號卷第30頁）、96年12月10
        日支出313元（見本院卷第104頁、97年度南簡調字第
        1332號卷第31）、97年1月14日支出180元、460元、313
        元（見本院卷第105頁、97年度南簡調字第1332號卷調
        第32-34頁）、97年1月22日支出460元（見本院卷第106
        頁、97年度南簡調字第1332號卷第35頁）、97年1月23
        日支出100元、310元、300元（見本院卷第107頁、97年
        度南簡調字第1332號卷36、37頁）、97年1月30日支出
        410元（見本院卷第108頁）、97年2月4日支出130元（
        見本院卷第109頁）、97年2月27日支出100元、460元、
        550元（見本院卷第110頁、97年度南簡調字第1332號卷
        第38、39頁）、97年4月2日支出313元（見本院卷第111
        頁、97年度南簡調字第1332號卷第40頁）、97年6月23
        日支出313元（見本院卷第112頁、97年度南簡調字第
        1332號卷42頁）、97年6月28日支出480元（見本院97年
        度南簡調字第1332號第43頁），原告之請求在逾27,458
        元之範圍即無請求之依據。又原告於96年7月29日因急
        診在奇美醫院施行手術，手術後隔日轉入兩人一間的差
        額病房，自96年7月29日起至96年8月8日止，共住差額
        病房九日，每日自付差額1,500元，共13,500元，因該
        院病床很擁擠，健保病房並不易等到，此經奇美醫院函
        覆本院在卷（見本院卷第160頁）。按奇美醫院之健保
        病房空床難求，已由該院函覆在卷，且依原告當時受傷
        情形非輕，才施行手術，住二人房為避免感染必要，仍
        應認係增加生活上需要之費用。被告辯稱原告自付奇院
        醫院超等病房差額不得請求云云，非屬可採。是原告仍
        得請求該部分之差額，原告得向被告請求奇美醫院之醫
        療費用為27,458元。
      (3)原告復主張支出台南市郭綜合醫院醫療費用共44,229元
        ，並提出收據為證。然查，原告提出台南市郭綜合醫院
        之醫療費用收據，計支出費用總計44,229元，有該收據
        可憑（見97年度南簡調字第1332號卷第44-49頁，其中
        第44頁之收據中所載97年4月30日支出3,600元，與同卷
        第41頁收據是同一筆），此部分之事實應堪認定。惟原
        告另因憂鬱症在台南市郭綜合醫院治療，因原告之憂鬱
        症與本件車禍之發生並無因果關係已如前述，該部分之
        醫療費用自應剔除。查原告郭綜合醫院支出醫藥費用，
        包括97年6月15日支出5,243元（本院97年度南簡調1332
        號卷宗第47頁）、97年7月17日支出3,203元（同上卷第
        46頁）、97年9月1日支出5,460元（同上卷第49頁），
        均係因治療憂鬱症而支出，有該各該收據記載科別為「
        身心科」可憑，該部分均應扣除。從而原告得向被告請
        求台南市郭綜合醫院之醫療費用30,323元（44,229-
        5,243-3,203-5,460=30,323）。
      (4)原告復主張支出博正醫院、黃德真診所之醫療費用共
        898、250元，並提出收據三紙為證（見本院97年度南簡
        調字第1332號卷第61頁），可信為真實，應予准許。
      (5)原告復主張，其因醫療之必要向杏一醫療用品股份有限
        公司、安中藥局先後多次購買醫療用品計支出24,643元
        、9,250元，並提出收據及統一發票為證，惟為被告所
        否認。查原告提出杏一醫療用品股份有限公司之統一發
        票，購買品名，均僅記載「醫療用品一批」、「醫療器
        材一批」或者未記載購買品名，此有各該發票在卷足憑
        （見本院97年度南簡字第1332號卷第50-60頁），雖原
        告補提交易明細表（見本院卷第33-35頁）及製作購買
        醫療用品明細表（見本院卷第188-189頁），惟仍有多
        項發票不能辨別係購買何項物品。查原告主張購買之醫
        療用品，經本院向為原告醫療之奇美醫院、台南市郭綜
        合醫院查詢結果，奇美醫院從未建議原告購買上開「購
        買醫療用品明細表」上之藥品等物（見本院卷第196、
        197頁），台南市郭綜合醫院則囑咐原告使用之醫療用
        品包括處理傷品一般用品及住院所需用品（含美容膠
        、棉棒、防水透氣敷料、免縫膠帶、防水秀氣敷料、橢
        圓形冷熱敷墊等）輪椅及一般之醫療用品（見本院卷
        第193-194頁）。是原告請求因本件車禍而向杏一醫療
        用品股份有限公司購買之美容膠3,000元、棉棒20元、
        防水透氣敷料85元、免縫膠帶300元、防水透氣敷料85
        元、橢圓形冷熱敷墊158元、輪椅3,922元，共7,570元
        應認是因本件車禍所增加生活上之需要。雖台南市郭綜
        合醫院之上開回函，謂建議原告購買住院所需之用品，
        包含衛生紙、沐浴乳、衣物柔軟精、洗髮乳、牙刷、洗
        面露等，然上開物品為日常用品，縱使不住院亦應使用
        ，難認是因本件車禍所增加生活上之需要，該部分之請
        求不應准許。又原告主張其購買遠紅外線照明機支出
        1,800元，是中醫復建師黃福建建議使用，亦為醫療上
        所必須。然查，原告之看護李承駿稱該遠紅外線照明機
        是郭綜合醫院醫生交待使用，原告先則稱是醫生指示所
        購買（見本院卷第180頁），後又改稱是復健師黃福健
        之建議，然經本院向黃福健函詢結果，未獲回覆。按原
        告已在奇美及台南市郭綜合醫院兩大醫院治療，如上開
        醫療用品在治療原告之傷勢有其必要性，該二醫院之醫
        師，斷無不列入處方之理，是原告此部分之請求顯難認
        為醫療所必需。綜上所陳，原告向杏一醫療用品股份有
        限公司購買之美容膠3,000元、棉棒20元、防水透氣敷
        料85元、免縫膠帶300元、防水透氣敷料85元、橢圓形
        冷熱敷墊158元、輪椅3,922元，共7,570元為有理由，
        應予准許，逾此之請求為無理由。
      (6)原告復主張，其因本件車禍受傷，受有受有右側股骨幹
        開放性骨折、下唇撕裂傷口及右前臂手掌深層撕裂傷口
        等傷害，因此有委請看護之必要，乃請李承駿看護，一
        日2,000元，看護期間自96年7月29日起至97年9月30日
        止，共420天，支出840,000萬元，並提出看護費用證明
        書，及聲請訊問證人李承駿，證人李承駿亦到庭證稱於
        上開時日看護原告及收受看護費840,000元等語（見本
        院卷第133頁）。然查：原告於96年7月29日車禍後而至
        奇美醫院急診，手術後隔日轉入病房，經奇美醫院函覆
        本院，「原告因骨折手術，宜他人照顧，住院期間及術
        後兩個月」，此有該院98年3月26日（九八）奇醫字第
        一五八一號函所附之病情摘要可按（見本院卷第160、
        161頁）；又原告在97年4月15日因進行開放性復位手術
        及補股手術而於郭綜合醫院住院治療，其第一次手術後
        一段時間（約8個月）其骨折處仍「癒合不良」無法正
        常行走，因術後行動不便，故建議宜有專人看護約2個
        月為宜，此有該院98年2月18日郭綜發字第0980000047
        號函（見本院卷第90頁）、98年3月24日郭綜發字第
        0980000081號函（見本院卷第157頁）可憑，是原告主
        張在此四個月之期間內有委請看護之必要為有理由；逾
        此之期間，或屬原告因憂鬱症住院，或無委請看護之必
        要，其請求被告應給付看護費則無理由。查原告支付李
        承駿之看護費用為每日2,000元，李承駿為國中畢業，
        並未受過看護之專業訓練，再原告受有右側股骨幹開放
        性骨折、下唇撕裂傷口及右前臂手掌深層撕裂傷口等，
        因嗣後右骨骨折處未癒合，對其日常生活行動容有些許
        不便，但車禍後一個多月即可自行進食，車禍後三個月
        即可自行拿拐杖行走及上廁所及洗澡，夜間原告休息後
        ，看護工李承駿亦休息，此經證人李承駿證述在卷（見
        本院卷第134-136頁）是原告雖有看護之必要，但由他
        人簡易協助即可。而看護費用每日2,000元，是完全不
        能自理生活而需聘請得業看護人員全日24小時看護之價
        格，原告既僅須簡易協助之照顧者，又僱用非專業之看
        護，以此標準請求被告給付自屬過高。本院審酌外籍看
        護工之基本工資現為17,280元，再加上每月固定休假國
        定假日應加付之不休假加班費約為3,000元，及依行政
        院就業服務法第五十五條之規定，雇主聘外國人從事就
        業服務法第四十六條第一項第八款至第十款規定之工作
        ，應向中央主管機關設置之就業安定基金專戶繳納就業
        安定費、健保費，加上看護工之食住費用，則每月約須
        支出30,000元，則原告在此四個月支出之看護費用應以
        120,000為適當，原告在此部分之請求應屬有據，應予
        准許。至逾此數額之請求，非有理由。
      (7)原告又主張，原告因受傷赴醫院醫治，僱用計程車每趟
        1,000元，共有31趟，計已支出31,000元，此一生活上
        增加之支出，被告亦應負責賠償，並提出土城計程車站
        收據為證。然查，上開收據並無記載買受人及行車之起
        迄地點，難以證明係原告因就醫所支出。況且，原告每
        次就醫均由看護李承駿陪同，李承駿對原告前往醫院之
        方式，已到庭證稱：「（問：是否有坐計程車前往？）
        沒有。都是原告父母開車。」等語（見本院卷第135頁
        ），與原告之主張不符。此外，復查無其他證據足資證
        明原告因就醫而支出計程車費31,000元，原告此部分之
        主張亦無理由。
      (8)綜上所述，原告因本件車禍而增加生活上之需要，包括
        ：奇美醫院醫藥費27,458元、台南市郭綜合醫院醫藥費
        30,323元、博正醫院醫藥費898元、黃德真診所醫療費
        250元、醫囑之醫療用品7,570元、看護費120,000元，
        共計186,499元。
    2.原告復主張，其因本件車禍，自96年7月29日起至97年9月
      30日止共14個月無法工作，其每月收入為62,000元（計有
      誠裕工程有限公司之薪資51,000元及傑克小子冷飲安平店
      薪資11,000元），共損失868,000元云云。經查：
      (1)原告在本件車禍前，自96年6月2日起在誠裕工程有限公
        司擔任板模工，每日工資1,700元，此有原告提出之員
        工在職證明書可憑（見本院97年度南簡調字第1332號卷
        第64頁）。查原告任職於誠裕工程有限公司，自96年6
        月2日起至96年7月28日止，分別在96年6月3日至96年6
        月10日領取13,600元，96年6月11日至96年6月25日領取
        25,500元、96年6月26日起至96年7月10日領取25,500元
        、96年7月11日至96年7月25日領取25,500元；96年7月
        26日至96年7月28日領取3,400元，總計93,500元，此經
        誠裕工程有限公司函復本院在卷（見本院卷第144-145
        頁），是原告每日工資1,700元，且每日工作，一個月
        工作所得約51,000元應為可採。
      (2)原告復主張其除在誠裕工程有限公司擔任板模工外，另
        在傑克小子冷飲安平店打工，每月薪資11,000元，並提
        出員工在職證明書一紙為證（見本院97年度南簡調字第
        1332號卷第65頁），惟為被告所否認。查上開員工在職
        登明書僅計載原告時薪95元，然原告在該冷飲店實際工
        作所得為若干並不能證明。又原告提出傑克小子冷飲店
        員工之保險名單（見本院卷第167頁），稱其確實受雇
        於該冷飲店云云。然查，傑克小子冷飲安平店之負責人
        為原告之母丁○○，此為兩造所不爭執。上開傑克小子
        冷飲安平店員工投保南山人壽保險股份有限公司意外險
        之名單外，除了原告之外，尚有證人即原告父母之友人
        李承駿，而證人李承駿在為原告擔任看護之前無業，此
        已據李承駿證述在卷（見本院卷第134頁），並非在傑
        克小子安平冷飲店任職，然仍列名該店員工，參加保險
        ，足認原告之母丁○○亦讓非員工參與投保員工意外險
        ，原告以此主張其確實受僱於傑克小子冷飲安平店月薪
        11,000元即無可採。
      (3)綜上所陳，原告在車禍前每月工作之薪資為51,000元應
        堪認定。
      (4)查於原告於96年7月29日車禍受傷後，至97年9月30日止
        ，共十四個月，均因骨折未癒合而無法工作，此有原告
        提出之郭綜合醫院診斷證明書在卷可憑（見本院97年度
        南簡調字第1332號卷第66頁）。是原告因系爭事故無法
        正常上班14個月，因而受有工作損失，以月薪51,000元
        為標準計算，共計被告應賠償714,000元之工作損失（
        計算式：51,000×14= 714,000）。至原告逾此數額之
        請求，則屬無據，應予駁回。
    3.原告復主張，其自97年10月1日起至98年9月30日止，尚有
      一年之工資損失，被告應賠償原告744,000元云云。查原
      告迄97年9月30日止，因骨折未癒合而無法工作，有前開
      郭綜合醫院診斷證明書可憑，已如前述；惟原告之傷勢在
      98 年3月4日至台南市郭綜合醫院門診結果，其術後骨折
      處已癒合良好，且無須助行器輔助，應可從事輕便工作及
      生活，此經該院函復在卷（見本院卷第157頁）。是原告
      之骨折在97年10月1日至98年3月3日止共5.1月，因查無證
      據其骨折已復原而回復工作能力，應認其仍無勞動能力，
      被告應賠償該部分之損失260,100元（計算式：51,000×
      5.1 =260,100）。至原告逾此數額之請求，因原告之骨折
      已癒，其請求即屬無據，應予駁回。
    4.原告復主張其因因本件車禍受有右股骨折之傷害，經多次
      手術治療、復健後，原告之右下肢遺存運動障礙，兩側下
      肢相差3.5公分，已符合勞工保險條例第53條附表第124項
      所載之「一下肢縮短三公分以上者」之第11級殘廢，並減
      少勞動能力38.45%。而原告係75年9月7日生，自98年10月
      1日起算迄退休年齡65歲止，尚有42年之勞動生涯，依行
      政院每人每月基本工資17,280元，以霍夫曼扣除中間利息
      計算後，再依被告應負百分之七十之過失責任，被告應賠
      償原告2,344,059元云云。然查，原告之傷勢復原情形，
      經本院向郭綜合醫院查詢：「原告之上開傷勢，是否造成
      永久不能復原之『右下肢縮短』之障害，或有其他障害？
      該傷勢符合勞工保險條例之殘廢給仿表那一個等級？喪失
      勞動能力為何？」（見本院卷第155頁），經該院函覆本
      院稱：「患者最近來院門診時間為98年3月4日，其術後骨
      折處已癒合良好，且無須助行器輔助，應可從事輕便工作
      及生活。檢查結果，並無明顯右下肢縮短之障害。」（見
      本院卷第157頁）按上開醫院之回函是台南市郭綜合醫院
      對本院之詢問之正式回函，應為可採。是原告主張其符合
      勞工保險條例第53條附表第124項所載之「一下肢縮短三
      公分以上者」之第11級殘廢，並減少勞動能力38.45%云云
      而請求被告賠償2,344,059元，即無可採，應予駁回。
    5.精神慰撫金部分：
      按慰撫金之多寡，應斟酌雙方之身分、地位、資力、加害
      之程度、被害人所受之痛苦及其他各種情形核定相當之數
      額。本院審酌原告係崑山高職畢業，從事板模工作，月入
      約51,000元，名下無其他財產資料；而被告為碩士學歷，
      現於美商公司擔任秘書，月入約50,000元，其於94年度、
      95年度、96年度之所得分別為797,466元、968,308元、
      1,089,125元，此外，名下有房屋兩筆、土地一筆、汽車
      兩輛，財產總額870,551元，已據兩造分別陳明在卷，且
      有本院依職權調取之兩造稅務電子閘門財產所得調件明細
      表2份附卷可稽；及原告因系爭事故造成原告受有右側股
      骨幹開放性骨折、下唇撕裂傷口及右前臂手掌深層撕裂傷
      口等傷害，受傷非輕，日常生活及行動能力俱受影響，骨
      折更超過一年半才癒合，此後始能回復正常作息，所受精
      神痛苦程度，兼衡兩造之教育程度、社會地位、經濟狀況
      等一切情狀，認原告請求慰撫金150萬元，尚屬過高，應
      予核減為50萬元，方稱允適，至逾此數額之請求，則無理
      由。
    6.原告又主張其所騎乘之之2HR-931號機車，在系爭車禍中
      損毀，損失金額為15,000元，並提出估價單一紙為證（見
      本院卷第175頁）。然查，上開2HR-931機車並非原告所有
      ，而係訴外人施名信所有，此有該行車執照可憑（見台南
      市警察局第四分局南市警四刑字第0970000105號偵查卷宗
      第25頁）。原告既非車輛之所有權人，原告請求被告賠償
      其車損即無理由，應予駁回。
    7.綜上，原告因系爭事故所受財產上及非財產上之損害，包
      括增加生活上之需要186,499元、喪失勞動能力714,000元
      、260,100元、精神慰撫金500,000元，共1,660,599元。
（三）與有過失之認定：
    1.按損害之發生或擴大，被害人與有過失者，法院得減輕賠
      償金額，或免除之。民法第217條第1項定有明文。
    2..經查，原告與被告就系爭事故同有肇事原因，亦即均有
       過失，業經本院認定如上，原告自應承擔該部分之過失
       。本院審酌被告丙○○駕駛小客車，少線道車，未暫停
       讓多線道車先行，原告甲○○駕駛普通重型機器腳踏車
      ，無號誌路口，未注意車前狀況，未注意減速慢行，共同
      肇致系爭事故，依原告及被告對本件損害發生之過失情節
       ，因認被告為系爭事故之肇事主因，應負百分之70之過
       失責任；原告為系爭事故之肇事次因，應負百分之30 之
       過失責任。而系爭事故經臺灣省臺南區車輛行車事故鑑
       定委員會鑑定結果，亦同認被告為肇事主因，原告為肇
       事次因，此有該會97年5月8日南鑑字第0975901382號函
       所附鑑定意見書1份附於本院97年度交附字第52號卷宗可
       憑（見該卷第4-5頁）。則依過失相抵之規定，被告應賠
       償原告之金額為1,162,419元（計算式：1,660,599×70%
       =1,162,419，小數點以下四捨五入）。
（四）按給付無確定期限者，債務人於債權人得請求給付時，經
      其催告而未為給付，自受催告時起，負遲延責任。其經債
      權人起訴而送達訴狀，或依督促程序送達支付命令，或為
      其他相類之行為者，與催告有同一之效力。遲延之債務，
      以支付金錢為標的者，債權人得請求依法定利率計算之遲
      延利息。應付利息之債務，其利率未經約定，亦無法律可
      據者，週年利率為百分之五。民法第229條第2項、第233
      條第1項前段及第203條定有明文。經查，本件損害賠償之
      債並無確定給付期限，從而，原告本於侵權行為之法律關
      係，請求被告應給付原告1,162,4197元，及自起訴狀繕本
      送達翌日即97年9月23日起至清償日止，按週年利率百分
      之5計算之利息，為有理由，應予准許。至原告逾此所為
      之請求，為無理由，應予駁回。
（五）本件事證已臻明確，兩造其餘攻擊、防禦及舉證，經審酌
      後核與本院心證形成與判決結果均無影響，爰不另一一論
      述，附此敘明。
四、本件原告勝訴部分，兩造均陳明願供擔保請准宣告假執行及
    免為假執行，經核並無不合，爰酌定相當之擔保金額，予以
    准許。至原告敗訴部分，其假執行之聲請已失所附麗，應予
    駁回。
五、據上論結，本件原告之訴為一部有理由、一部無理由，依民
    事訴訟法第79條、第390條第2項、第392條第2項，判決如主
    文。
中    華    民    國    98    年    7    月    28    日
                  民事第二庭    法  官  張麗娟
以上正本係照原本作成。
如不服本判決，應於送達後廿日內，向本院提出上訴狀並表明上
訴理由，如於本判決宣示後送達前提起上訴者，應於判決送達後
廿日內補提上訴理由書（須附繕本）。
中    華    民    國    98    年    7    月    28    日
                                書記官  楊宗倫


司法院資訊處製作；財團法人民間司法改革基金會備份。
